【裁判字號】    97,再,5
【裁判日期】    971027
【裁判案由】    再審之訴
【裁判全文】
臺灣臺南地方法院民事裁定         97年度再字第5號
再 審原 告  乙○○○
再 審被 告  甲○○
上列當事人間請求拆屋還地等事件，再審原告對於中華民國95年
11月22日本院95年度訴字第 282號確定判決，提起再審之訴，本
院裁定如下：
    主  文
再審之訴及其假執行之聲請均駁回。
再審訴訟費用由再審原告負擔。
    理  由
一、按再審之訴，應於30日之不變期間內提起。前項期間，自判
    決確定時起算，判決於送達前確定者，自送達時起算；其再
    審之理由發生或知悉在後者，均自知悉時起算，但自判決確
    定後已逾5年者，不得提起，民事訴訟法第500條第1項、第2
    項定有明文。次按民事訴訟法第496條第1項第13款所謂「發
    現未經斟酌之證物或得使用該證物者」，係指前訴訟程序事
    實審言詞辯論終結前已存在之證物，因當事人不知有此，致
    未經斟酌，現始知之，或雖知有此而不能使用，現始得使用
    者而言（最高法院77年度台上字第 776號判決要旨參照）。
    再按再審之訴不合法者，法院應以裁定駁回之，民事訴訟法
    第502條第1項定有明文。而該條項所謂再審之訴不合法，係
    指再審之訴不合程式，或已逾期間，或法律上不應准許者而
    言（最高法院27年抗字第622號判例意旨參照）。
二、本件再審原告主張略以：再審原告於鈞院96年度訴字第1770
    號訴訟，於訴訟進行中發現再審被告早在民國（下同）68年
    即同意將歸仁鄉○○○段三小段1167地號土地（下稱系爭土
    地）做為道路用地，並書立土地使用權同意書，該同意書上
    雖載歸仁鄉○○○段737之9地號，惟自系爭土地登記簿可知
    737之9地號為系爭土地重劃前之地號。再參照歸仁地政事務
    所於97年 8月12日回函之說明三，可檢附證明文件將系爭八
    米道路部分聲請編定為交通用地，即可聲請分割測量及登記
    ，兩造既約定在法令變更可為登記時，甲方應將八米道路部
    分由乙方二分之一取得，再審被告自負有此義務並移轉登記
    成果圖方案一所示B部分面積 209.13平方公尺權利範圍二分
    之一予再審原告。為此，爰依民事訴訟法第496條第1項第13
    款之規定，提起再審之訴等語。並聲明：(一)原確定判決廢棄
    ；(二)願供擔保，請准宣告假執行。
三、經查再審原告與再審被告間請求拆屋還地等事件（95年度訴
    字第 282號），經本院於95年11月22日判決，並於95年11月
    27日分別送達民事判決正本予兩造，兩造均並未於法定期間
    內提起上訴，故該判決自送達兩造之翌日起算20日後即告確
    定，即本件判決業於95年12月17日確定在案，此業經本院依
    職權調閱前開事件卷宗核對無訛。是以，揆諸前揭民事訴訟
    第 500條之規定，提起本件再審之訴之30日不變期間係至96
    年1月16日屆滿，乃再審原告遲於97年9月25日始提起本件再
    審之訴，顯已逾30日之不變期間。
四、再審原告雖主張：再審原告對於本院95年訴字第 282號民事
    確定判決提起再審之訴，係以原確定判決有民事訴訟法第49
    6條第1項第13款情形為據，而所提出之新證物乃67年12月19
    日土地使用權同意書，係於另案本院96年度訴字第1770號分
    割共有物事件訴訟進行中始發現云云，然觀諸再審原告所提
    出之新證物67年12月19日土地使用權同意書，其內容係土地
    所有權人即再審原告、再審被告及訴外人林德意同意訴外人
    建發鐵線廠邱林耀使用其等所有坐落台南縣歸仁鄉○○○段
    737之9地號土地（系爭1167地號土地）作為道路使用，而由
    土地所有權人（包括再審原告、再審被告及訴外人林德意）
    共同出具土地使用權同意書並在其上蓋章，此有再審原告提
    出之土地使用權同意書影本二紙附卷可稽，足見再審原告於
    67年12月19日簽具上開土地使用權同意書即已知悉，即再審
    原告於前訴訟程序已知有該證物甚明，是再審原告主張：於
    另案本院96年度訴字第1770號分割共有物事件訴訟進行中始
    發現前揭證物云云，顯非事實，已無可取，自不能謂其再審
    之理由有發生或知悉在後之情形。至再審原告另再主張：參
    照歸仁地政事務所於97年 8月12日回函之說明三，可檢附證
    明文件將系爭八米道路部分聲請編定為交通用地，始知可用
    再審被告同意做為道路用地之土地使用權同意書云云，惟另
    案96年度訴字第1770號訴訟進行中，經承審法院向台南縣歸
    仁地政事務所函查有關系爭八米道路部分聲請編定為交通用
    地乙事，經該所於97年 8月12日回函覆，並經承審法院於97
    年 8月18日言詞辯論時提示該函於兩造（原告即本件再審原
    告；被告即本件再審被告）表示意見，此經本院調閱上開卷
    宗查明屬實，是再審原告縱於斯時（97年8月18 日）始知得
    使用，然其於97年 9月25日提起本件再審之訴，亦已逾30日
    之不變期間。況且，再審原告於67年12月19日書立前揭土地
    使用同意書既已知該證物存在，而前訴訟程序時亦無不能使
    用之情形，是難謂前揭證物係因當事人不知有此，致未經斟
    酌，現始知之，或雖知有此而不能使用，現始得使用，核與
    民事訴訟法第496條第1項第13款發現未經斟酌之證物或得使
    用該證物之規定亦不符，再審原告基此提出本件再審之訴，
    即非有據，併予敘明。
五、綜上所述，本件再審之聲請已逾30日之不變期間，顯不合法
    ，自應予駁回。本件再審原告之訴既經駁回，其假執行之聲
    請亦失所據，應併駁回之。
六、據上論結，本件再審原告之訴為不合法，依民事訴訟法第50
    2條第1項、第95條、第78條，判決如主文。
中    華    民    國    97    年    10    月    27    日
                  民事第一庭  法  官  蔡美美
上為正本係照原本作成。
如對本裁定抗告須於裁定送達後10日內向本院提出抗告狀，並應
繳納抗告費新台幣1000元。
中    華    民    國    97    年    10    月    28    日
                              書記官  謝明達


司法院資訊處製作；財團法人民間司法改革基金會備份。
